【裁判字號】    98,消債抗,192
【裁判日期】    980630
【裁判案由】    更生事件
【裁判全文】
臺灣板橋地方法院民事裁定           98年度消債抗字第192號
抗  告  人  甲○○
即  債務人            34號7.
上列抗告人因消費者債務清理條例聲請更生事件，對於中華民國
98年4 月30日本院97年度消債更字1567號裁定提起抗告，本院裁
定如下：
    主  文
抗告駁回。
抗告程序費用壹仟元由抗告人負擔。
    理  由
一、本件抗告意旨略以：抗告人於申請前置協商之時間內，曾與
    最大債權銀行渣打國際商業銀行股份有限公司（下稱渣打銀
    行）面談，抗告人因收入不多，也向渣打銀行告知願意用最
    大誠意來解決負債問題，甚至願意用名下之不動產靈骨塔來
    還債，渣打銀行並未告知還款條件，事後即寄協商不成立通
    知書，抗告人根本無從還款。抗告人之配偶97年度毫無收入
    ，抗告人不單要負擔自己之生活費，還要負擔配偶生活費、
    扶養子女費用，除生活費外，尚有教育費用，遠超過新臺幣
    （下同）6,000 元，抗告人名下之保險也因生活困苦全部解
    約，勞健保費用也尚有欠缺，無法正常生活，為此請求廢棄
    原裁定，准予更生等語。
二、按債務人不能清償債務或有不能清償之虞者，得依本條例所
    定更生或清算程序，清理其債務，消費者債務清理條例第3
    條固定有明文。惟所謂「不能清償債務」，係指債務人欠缺
    清償能力，對於已屆清償期，且已受請求之債務之全部或主
    要部分，客觀上可預見其為一般且繼續的不能清償之財產狀
    態而言。又清償能力係由財產、信用、勞力三者構成，故雖
    無足夠財產，然如有良好之信用、優良之技術或持續不斷之
    勞力，即屬有清償債務之可能。次按更生之聲請有下列情形
    之一者，應駁回之：一債務人曾依本條例或破產法之規定而
    受刑之宣告。二債務人曾經法院認可和解、更生或調協，因
    可歸責於己之事由，致未履行其條件。三債務人經法院通知
    ，無正當理由而不到場，或到場而不為真實之陳述，或拒絕
    提出關係文件或為財產變動狀況之報告，消費者債務清理條
    例第46條定有明文。又聲請更生或清算不合程式或不備其他
    要件者，法院應以裁定駁回之，但其情形可以補正者，法院
    應定期間先命補正，復為同條例第8 條所明定。
三、本件抗告人於原審聲請更生之意旨略以：其因積欠債務共2,
    045,130 元，於消費者債務清理條例施行後，曾提出債權人
    清冊，以書面向最大債權金融機構渣打銀行請求共同協商債
    務清償方案，惟因渣打銀行所給條件太高負擔不起，致協商
    不成立等語，並提出前置協商不成立通知書一份等件為證。
    然因其內容仍未齊備，業經原審於97年11月7 日裁定命抗告
    人補正「聲請人所有不動產之登記謄本及其房屋貸款之繳款
    證明」等事項。抗告人雖於97年11月26日具狀補正部分事項
    ，惟就其所有坐落台北縣金山鄉之建物登記謄本、坐落台北
    縣三芝鄉之土地登記謄本，則均未依限補正提出，揆諸前開
    說明，其本件更生之聲請，已於法不合，不應准許。
四、次查，抗告人主張其前已提出債權人清冊，依消費者債務清
    理條例第151 條第1 項規定以書面向最大債權金融機構渣打
    銀行申請共同協商債務清償方案，惟協商不成立乙節，業據
    提出渣打銀行97年7 月16日前置協商不成立通知書為證，並
    經渣打銀行於98年6 月19日向本院提出陳報狀陳明，可信為
    真實，是本件尚須審究抗告人是否有「不能清償或有不能清
    償之虞」之情事方為適法。然據渣打銀行陳報稱：抗告人於
    97 年5月間向該行提出前置協商申請，該行給予優惠方案之
    34 期 ，7%利率方案，月付46,284元之方案，惟經該行與抗
    告人聯絡後，抗告人表示無法配合該行方案，只願以每月1,
    000 元至2,000 元左右繳款，與該行方案差距甚大，又抗告
    人於其提出予該行之相關文件中表示最高願以每月46,000元
    負擔還款，且抗告人資產大於負債，並擁有不動產數筆，與
    該行所擬方案非差距甚遠等語，並提出抗告人提供該行之財
    產及收入狀況說明書影本為證。而查：
  (一)依抗告人所提出全國財產稅總歸戶財產查詢清單記載，抗告
    人名下有坐落台中市南屯區之土地及地上房屋各一筆、坐落
    台北縣金山鄉之建物一筆、坐落台北縣三芝鄉之土地一筆、
    另有汽車一部，及於龍邦開發股份有限公司之投資11,310元
    。其中坐落台中市南屯區之房屋及土地，依抗告人所提不動
    產登記謄本記載，其上設有台灣土地銀行最高限額201 萬元
    之抵押權，而一般銀行就不動產抵押貸款之成數，至多僅八
    、九成，是可認該筆房地之價值至少有201 萬元。至於抗告
    人其他不動產（含抗告人所稱之靈骨塔）、車輛、投資等財
    產之價值，合計顯然高於35,130元（2,045,130 元-201萬元
    =35,130 元），是足認抗告人之資產已高於其負債2,045,13
    0 元（包含房屋貸款），故抗告人並無不能清償債務之情事
    ，自不符合消費者債務清理條例第3 條所定聲請更生之要件
    。
  (二)再者，抗告人雖主張渣打銀行所提出之協商條件過高，其無
    力負擔等語。然查，依抗告人提出之財政部台灣省北區國稅
    局94、95、96、97年度綜合所得稅各類所得資料清單所載，
    抗告人該三年度之所得總額分別為1,503,335 元、496,147
    元、512,903 元、434,686 元，平均每月所得依序分別為12
    5,278 元、41,346元、42,742元、36,224元，縱以其中最低
    之97年度每月平均所得僅36,224元計算，再加計抗告人自承
    其前開坐落於台中市之房屋出租予他人，每月租金收入6,00
    0 元後，抗告人每月收入應有42,224元（36,224元+6,000元
    =42,224 元），扣除抗告人每月必要生活支出即以台灣省每
    人每月最低生活標準9,829 元計算，以及抗告人於其財產及
    收入狀況說明書所載扶養其二名女兒之費用每人每月3,000
    元後，每月尚有剩餘26,395元（計算式:42,224 元-9,829元
    -3,000元-3,000元＝26,395元）可供清償債務，遑論抗告人
    配偶年約50歲，尚有勞動能力，自應共同負擔家庭生活費用
    及子女扶養費用，而可減輕抗告人之經濟負擔，且抗告人尚
    有其他財產可供清償債務，已如前述，是抗告人應無不能清
    償債務之情事。矧抗告人前向渣打銀行申請前置協商，所提
    出予該行之財產及收支狀況說明書上，亦記載其每月可還款
    46,000元，惟於協商過程中，竟向該行表示每月僅願清償1,
    000 元至2, 000元，顯難認其有與該行協商清償債務之誠意
    。
五、基上，本件抗告人更生之聲請，於法不合，原裁定據以駁回
    其更生之聲請，於法並無違誤。抗告意旨指摘原裁定為不當
    ，求予廢棄云云，為無理由，應予駁回。
六、據上論結，本件抗告為無理由，依消費者債務清理條例第15
    條，民事訴訟法第495 條之1 第1 項、第449 條第1 項、第
    95條、第78條，裁定如主文。
中    華    民    國    98    年    6     月    30    日
                  民事第一庭    審判長法  官  李世貴
                                      法  官  陳翠琪
                                      法  官  黃信樺
上為正本係照原本作成
本裁定不得再抗告
中    華    民    國    98    年    6     月    30    日
                                      書記官  李佳靜


司法院資訊處製作；財團法人民間司法改革基金會備份。
